【裁判字號】    98,交聲,2627
【裁判日期】    981230
【裁判案由】    聲明異議
【裁判全文】
臺灣高雄地方法院交通事件裁定        98年度交聲字第2627號
原處分機關  交通部公路總局高雄區監理所
異  議  人
即受處分人  甲○○
上列異議人因違反道路交通管理處罰條例案件，對於交通部公路
總局高雄區監理所民國98年9 月8 日所為之處分（原處分案號：
高監自裁字第裁80-NO0000000號），聲明異議，本院裁定如下：
    主  文
原處分撤銷，發回原處分機關。
    理  由
一、原處分意旨略以：異議人即受處分人甲○○（下稱異議人）
    於民國98年8 月1 日20時10分許，駕駛車號ST-4785 號自用
    一般小客車，行經高雄縣岡山鎮○○路時，因有駕駛汽車肇
    事致韓清文受傷而逃逸之違規情事，為員警開單舉發，嗣原
    處分機關即交通部公路總局高雄區監理所認異議人上開情形
    ，違反道路交通管理處罰條例第62條第4 項，裁處異議人罰
    鍰新臺幣（下同）6,000 元，並吊銷駕駛執照等語。
二、聲明異議意旨略以：異議人於上揭時間駕駛上揭自用小客車
    行駛於高雄縣岡山鎮○○路時，並未有肇事之情事，亦未見
    到有人因而跌倒受傷，且被告有高額第三人責任險，並無逃
    逸之必要云云。
三、按民國94年2 月5 日公布、95年2 月5 日施行之行政罰法第
    26條規定：「一行為同時觸犯刑事法律及違反行政法上義務
    規定者，依刑事法律處罰之。但其行為應處以其他種類行政
    罰或得沒入之物而未經法院宣告沒收者，亦得裁處之。前項
    行為如經不起訴處分或為無罪、免訴、不受理、不付審理之
    裁判確定者，得依違反行政法上義務規定裁處之。」，其立
    法理由無非以：「一行為同時觸犯刑事法律及違反行政法上
    義務規定時，由於刑罰與行政罰同屬對不法行為之制裁，而
    刑罰之懲罰作用較強，故依刑事法律處罰，即足資警惕時，
    實無一事二罰再處行政罰之必要。且刑事法律處罰，由法院
    依法定程序為之，較符合正當法律程序，應予優先適用。但
    罰鍰以外之沒入或其他種類行政罰，因兼具維護公共秩序之
    作用，為達行政目的，行政機關仍得併予裁處，故為第1 項
    但書規定。前述行為如經檢察官為不起訴處分或法院為無罪
    、免訴、不受理或不付審理（少年事件）之裁判確定，行政
    罰之裁處即無一事二罰之疑慮，故第2 項規定此時仍得依違
    反行政法上義務之規定裁處。」為由，強調一事不二罰及刑
    事法律處罰程序優先之原則，一旦刑事法律程序進行至有罪
    確定時，即不再處以行政罰，惟刑事法律程序進行至不起訴
    處分或為無罪、免訴、不受理、不付審理之裁判確定時，自
    得繼續依違反行政法上義務規定裁罰。
四、經查，異議人上揭駕車肇事致人受傷而逃逸之違規情事，固
    有證人韓清文於偵查中指述可證（見本院卷第38頁至第40頁
    ），並有高雄縣政府警察局派出所98年9 月9 日職務報告、
    高雄縣政府警察局98年8 月2 日高警交字第NO0000000 號舉
    發違反道路交通管理事件通知單等各1 份在卷可憑（見本院
    第8 頁、第31頁、第32頁）。然查，異議人之上揭駕車肇事
    致人受傷而逃逸之違規行為所生之刑事過失傷害部分，業經
    臺灣高雄地方法院檢察署偵查後，於98年11月18日以98年度
    偵字第26024 號向本院提起公訴，現由本院審理中（98年度
    審交訴字第272 號）等情，為異議人所不爭執，並有臺灣高
    雄地方法院檢察署檢察官98年度偵字第26024 號起訴書、異
    議人臺灣高等法院被告前案紀錄表各1 份附卷可查（見本院
    卷第45頁至第47頁），足以認定。是異議人上開刑事駕車肇
    事致人受傷而逃逸部分仍未經判決無罪、不受理或免訴確定
    ，而仍有接受刑事制裁之可能，尚非屬行政罰法第26條第2
    項列舉之情形，此時原處分機關若依法為行政裁決，將有使
    受處分人同時遭受行政處罰及刑事訴追之危險，顯與行政罰
    法第26條規定及其立法意旨相違背。從而，為符該規定避免
    一事二罰之立法意旨，行政機關自應俟上開刑事判決確定異
    議人不受刑事制裁時，始得依行政罰法第26條第2 項之規定
    裁處，據此，原處分所裁處罰鍰6,000 元部分，顯非適法；
    至原處分吊銷執照部分，固屬上揭規定所指之「其他種類行
    政罰」，惟本件交通事故異議人是否確有違反道路交通規則
    肇事致人受傷之事實，猶待法院審理認定，而司法機關依刑
    事訴訟法規定，適用嚴格證據法則認定異議人是否違規之程
    序，在理論上亦較行政機關之認定過程嚴謹，則為避免事實
    認定有所歧異，兼顧上開行政罰法一事不二罰原則之立法精
    神起見，並參酌日後異議人之刑事案件倘經法院判處無罪、
    免訴或不受理確定時，原處分機關仍得依行政罰法第26條第
    2 項規定裁罰異議人，非無解決之道等情，應認本件違規行
    為所涉罪嫌，尚未經法院判決確定，依上開行政罰法第26條
    規定，原處分機關在未究明異議人是否因此受刑事處罰確定
    前，即逕行對異議人為上揭處分，於法非無違誤，應由本院
    將原處分撤銷，並發回原處分機關另為適法處理。
五、依道路交通案件處理辦法第20條前段，裁定如主文。
中    華    民    國    98    年    12    月    30    日
                        交通法庭  法  官  王參和
以上正本證明與原本無異。
如不服本裁定，應於收受送達後5 日內向本院提出抗告狀。
中    華    民    國    98    年    12    月    30    日
                                  書記官  陳惠玲

司法院資訊處製作；財團法人民間司法改革基金會備份。
